【裁判字號】    89,自,351
【裁判日期】    900131
【裁判案由】    詐欺等
【裁判全文】
臺灣板橋地方法院刑事裁定                          八十九年度自字第三五一號
    自  訴  人  己○○
    被      告  庚○○
右列被告因詐欺案件，經自訴人提起自訴，本院裁定如左：
    主  文
自訴駁回。
    理  由
一、按法院或受命推事於自訴案件第一次審判期日前訊問及調查結果，如認為案件有
    刑事訴訟法第二百五十二條至第二百五十四條之情形者，得以裁定駁回其自訴，
    同法第三百二十六條第三項定有明文。
二、自訴意旨略以：自訴人己○○與案外人甲○○自民國八十七年八月十五日起，每
    人出資新臺幣（下同）七十五萬元，在臺北縣新莊市○○街七十一巷八號二樓合
    夥開設「尚揚餐廳」，該餐廳後來停止營業，被告庚○○於八十八年五月間承租
    上開餐廳經營，詎其於八十七年十二月十五日，未得自訴人之同意，將上開餐廳
    變賣，因認被告涉有刑法第三百三十九條之詐欺罪嫌及同法第三百三十五條之侵
    占罪嫌云云。
三、刑法第三百三十九條第一項詐欺罪之成立，以意圖為自己或第三人不法所有，以
    詐術使人將本人或第三人之物交付為要件，所謂以詐術使人交付，必須被詐欺人
    因其詐術而陷於錯誤，若其所用方法，不能認為詐術，亦不致使人陷於錯誤，即
    不構成該罪；又刑法上之侵占罪，以意圖為自己或第三人不法之所有，而擅自處
    分自己持有之他人所有物，即變更持有之意為不法所有之意，為其構成要件（最
    高法院四十六年臺上字第二六０號、四十一年臺非字第五十七號判例參照）。訊
    據被告庚○○堅決否認前揭犯罪，辯稱：我與自訴人、丙○○、黃金條等人合夥
    開設尚揚餐廳，嗣因經營不善，自訴人將餐廳租予他人經營，後來又收回合夥經
    營，仍因經營不善而關閉，丙○○經其他股東同意，以四十萬元之價格將餐廳讓
    與他人，所得款項用以清償積欠之水電費、貨款及員工薪資等費用，清償後已無
    剩餘金錢，我亦未分配到任何款項等語。
四、經查，被告、自訴人、丙○○、戊○○等人集資一百二十餘萬元，在臺北縣新莊
    市○○街七十一巷八號二樓合夥開設「尚揚餐廳」，共分三十股，自訴人認購十
    五股，其他人認購其餘十五股，嗣於八十七年十月間因經營不善而關閉。自訴人
    原以每月四萬五千元之租金承租鐵皮屋作為餐廳，關閉後以七萬元出租予他人，
    六個月租金均由自訴人收取，嗣於八十八年五月間又收回由被告、自訴人、丙○○、戊○○、黃偉欽、黃文筆、陳鴻敏等人合夥經營，由證人丙○○管理，仍因
    經營不善，證人丙○○得其他股東同意，將該餐廳以四十萬元價格轉讓予乙○○
    ，所得四十萬元全數用以清償積欠水電費、貨款、罰款等費用等情，業據證人丙○○、戊○○、黃偉欽等人到庭證述綦詳，核與被告上開辯詞相符，被告所辯尚
    有所據。又自訴人雖指訴其與甲○○，未與被告丙○○、戊○○等人合夥云云，
    本院多次傳喚甲○○均未到庭，惟證人即鐵皮屋所有人丁○○到庭證稱：一開始
    與己○○簽約，丙○○等人也有一起來，租金付了一、二個月後就沒付，後來找
    不到己○○，由丙○○出面與我續約等語；另證人乙○○亦到庭證稱：八十八年
    底丙○○將餐廳轉讓給我，我與丙○○、丁○○簽約，我看過己○○但不認識，
    後來己○○打電話給我說不可承接該店，因為他們內部有糾紛等語（均見本院八
    十九年十二月二十七日訊問筆錄），足見自訴人確與自訴人、丙○○等人合夥開
    設餐廳，由證人丙○○負責管理，該餐廳嗣因經營不善而停止營業，證人丙○○
    將餐廳轉讓與他人經營，自訴人之指訴尚難遽信。且「尚揚餐廳」之管理、轉讓
    均由證人丙○○負責，被告僅係股東之一，並未實際參與上開業務，自訴人與股
    東間之糾紛應屬民事上債務不履行之問題，與刑法上詐欺取財及侵占之罪責無涉
    。再自訴人業與被告、證人丙○○等人達成和解，自訴人具狀表示不予追究，揆
    諸前開法文及說明，本件當屬雙方民事糾葛，應循民事程序解決，非得以刑法詐
    欺取財及侵占罪責相繩，是應認本件被告犯罪嫌疑不足，爰依法裁定如主文。
據上論斷，應依刑事訴訟法第三百二十六條第三項、第二百五十二條第十款，裁定如
主文。
中      華      民      國      九十        年    一      月    三十一  日
                                      臺灣板橋地方法院刑事第六庭
                                          法  官  侯  志  融
右正本證明與原本無異
如不服本裁定，應於送達後五日內向本院提出抗告狀
                                          書記官  陳  淑  芳
中      華      民      國      九十        年    二      月    七      日


司法院資訊處製作；財團法人民間司法改革基金會備份。
